臺灣高雄地方法院刑事判決　　　　　　　95年度易字第1559號
公　訴　人　臺灣高雄地方法院檢察署檢察官
被　　　告　戊○○
　　　　　　　　　　現於臺灣岩灣技能訓練所執行
　　　　　　乙○○
　　　　　　　　　　現於臺灣高雄看守所附設勒戒所強制戒治
上列被告等因竊盜案件，經檢察官提起公訴（95年度偵字第1987
8 號、95年度偵字第21123 號），被告於本院審判程序為有罪之
陳述，經本院合議庭裁定改依簡式審判程序審理，判決如下：
    主  文
戊○○共同連續犯竊盜罪，累犯，處有期徒刑陸月，如易科罰金
，以銀元佰元（即新台幣玖佰元）折算壹日。
乙○○共同犯竊盜罪，累犯，處有期徒刑肆月，如易科罰金，以
銀元佰元（即新台幣玖佰元）折算壹日。
    事  實
一、戊○○前於民國92年間，因違反毒品危害防制條例案件，經
    本院以92年度訴字第2716號判處有期徒刑8 月、4 月，應執
    行有期徒刑10月確定，甫於94年4 月8 日縮刑期滿執行完畢
    。詎仍不知悔改，竟意圖為自己不法之所有，於95年3 月28
    日上午9 時許，僱用不知情之徐茂盛（另為不起訴處分）駕
    駛車牌號碼GK-359號大貨車，至丙○○所經營位於高雄縣大
    社鄉嘉誠村和平5 巷1 號之冠依企業股份有限公司（下稱冠
    依公司）內，以該大貨車上吊具吊起冠依公司所有之TCM2.5
    噸堆土機1 部，價值新台幣（下同）10萬元，予以載走而竊
    取得手，並以2 萬6 千元之對價出售予不知情之陳福民，嗣
    因該堆土機無法使用，陳福民將之置於高雄縣燕巢鄉橫山村
    橫山國小後方，經丙○○發現其堆土機失竊，經多方詢問訪
    查，乃循線查獲上情。
二、乙○○前於81、82年間，分別因違反麻醉藥品管理條例、肅
    清煙毒條例案件，經本院以81年度訴字第1776號、82年度訴
    字第4547號判處有期徒刑3 年4 月、3 年2 月確定，經接續
    執行並合併計算假釋期間，於84年12月19日縮短刑期假釋出
    監，惟於85年間，再因違反肅清煙毒條例案件，經本院以85
    年度訴字第1986號判處有期徒刑3 年5 月，經台灣高等法院
    高雄分院（下稱高雄高分院）以85年度上訴字第1807號駁回
    上訴確定，因而經撤銷假釋，入監執行殘刑4 年1 月17日，
    復接續執行前開有期徒刑3 年5 月，上開3 罪再經合併計算
    假釋期間，於90年3 月28日縮短刑期假釋出監，並付保護管
    束，甫於93年9 月28日保護管束期滿未經撤銷假釋，而以執
    行完畢論。詎其亦不知悔改，與承接上開竊盜概括犯意之戊○○共同基於意圖為自己不法所有之犯意聯絡，於95年5 月
    3 日下午2 時40分許，先由戊○○出面向經營位於高雄市○○區○○路343 巷13號「萬金松企業有限公司」而不知情之
    李忠保（另為不起訴處分）表示有廢鐵變賣，要求該公司駕
    駛大貨車載取，李忠保即遣亦不知情之司機丁○○（另為不
    起訴處分）駕駛車牌號碼ZU-223號大貨車，前往高雄縣大社
    鄉○○村○○路42號美國學校約定地點，並由乙○○騎乘車
    號XDU-486 號重型機車搭載戊○○前往上開約定地點會合，
    嗣戊○○並轉乘丁○○所駕駛之上開大貨車引領丁○○進入
    上開冠依公司內，李煌成則騎乘機車在後一同前往，戊○○
    、乙○○即乘無人注意之際，共同利用不知情之丁○○操作
    大貨車上吊具吊取冠依公司所有之鐵軌3 支（每支約重80公
    斤、2 支4 公尺長，1 支6 公尺長，價值約1 萬元），置於
    貨車上，而竊取得手，惟於該貨車駛出冠依公司不久，即為
    巡邏員警查獲，並當場扣得上開鐵軌，而查悉上情。
三、案經高雄縣政府警察局岡山分局、高雄縣政府警察局仁武分
    局報告臺灣高雄地方法院檢察署檢察官偵查起訴。
    理  由
一、按本件被告戊○○、乙○○所犯係死刑、無期徒刑、最輕本
    刑為3 年以上有期徒刑以外之罪，其等於審判程序就被訴事
    實為有罪之陳述，經本院告知簡式審判程序之旨，並聽取其
    與檢察官之意見後，本院認無不得或不宜改依簡式審判程序
    進行之情事，依刑事訴訟法第273 條之1 第1 項規定，裁定
    進行簡式審判程序，合先敘明。
二、上揭事實，業據被告戊○○、乙○○於本院審理時坦承不諱
    ，核與證人即被害人丙○○於警詢指述、證人徐茂盛、陳福
    民、李忠保於警詢中之證述、證人丁○○於警詢、偵查及本
    院審理中證述及證人即共同被告戊○○於本院審理中結證情
    節相符，此外，復有讓渡書1 份、贓物認領保管單2 份、贓
    物及現場照片共7 幀在卷可稽，足認被告之自白與事實相符
    ，洵堪採為論罪科刑之依據，本件被告戊○○、乙○○竊盜
    犯行，均堪認定，應予依法論科。
三、被告二人行為後，刑法業於94年2 月2 日修正公布部分條文
    ，並於95年7 月1 日施行（以下簡稱現行刑法，95年7 月1
    日施行前之刑法簡稱修正前刑法）。依現行刑法第2 條第1
    項規定：「行為後法律有變更者，適用行為時之法律。但行
    為後之法律有利於行為人者，適用最有利於行為人之法律。
    」。又本次修正涵蓋之範圍甚廣，故比較新舊法時，應就罪
    刑有關之共犯、牽連犯、連續犯、有無累犯加重、自首減輕
    暨其他法定加減原因與加減例等一切情形，綜其全部罪刑之
    結果而為比較，復有最高法院95年5 月23日95年度第8 次刑
    庭會議決議可資參照。茲就本案有關之新舊法比較部分，臚
    列如下：
  (一)刑法第320 條第1 項竊盜罪之法定刑為「5 年以下有期徒刑
    、拘役或5 百元以下罰金。」，且依罰金罰鍰提高標準條例
    第1 條前段規定：「依法律應處罰金、罰鍰者，就其原定數
    額得提高為2 倍至10倍」。故罰金刑部分經提高並折算為新
    臺幣後，最高可罰新臺幣1 萬5 千元，最低則為新台幣30元
    （銀元10元）；至被告2 人行為後公布施行之刑法施行法第
    1 條之1 規定：「中華民國94年1 月7 日刑法修正施行後，
    刑法分則編所定罰金之貨幣單位為新臺幣。94年1 月7 日刑
    法修正時，刑法分則編未修正之條文定有罰金者，自94年1
    月7 日刑法修正施行後，就其所定數額提高為30倍。但72年
    6 月26日至94年1 月7 日新增或修正之條文，就其所定數額
    提高為3 倍」；且刑法第33條第5 款亦修正為：「主刑之種
    類：罰金，新台幣1 千元以上，以百元計算之」，而刑法第
    320 條第1 項規定，係72年6 月26日前所訂定，故依現行刑
    法規定，罰金部分應提高為30倍，即最高可罰新台幣1 萬5
    千元，最低應罰新台幣1 千元；經比較新、舊法之結果，應
    以被告等行為時之修正前刑法對其較為有利。
  (二)次以，修正前刑法第56條規定：「連續數行為而犯同一之罪
    名者，以一罪論。但得加重其刑至2 分之1 。」，而現行刑
    法業已刪除上開規定，不再以一罪論，是於現行法修正施行
    後，被告戊○○所為上開2 次竊盜行為，即須分論併罰。此
    刪除雖非犯罪類型之變更，但顯已影響行為人刑罰之法律效
    果，自屬法律有變更，依現行刑法第2 條第1 項規定，比較
    新、舊法結果，仍應適用較有利於被告戊○○之行為時法律
    論以連續犯，此有最高法院95年第8 次刑事庭會議決議參照
    。
  (三)修正前刑法第41條第1 項前段規定：「犯最重本刑為5 年以
    下有期徒刑以下之刑之罪，而受6 個月以下有期徒刑或拘役
    之宣告，因身體、教育、職業、家庭之關係或其他正當事由
    ，執行顯有困難者，得以1 元以上3 元以下折算1 日，易科
    罰金。」，又易科罰金折算標準，依廢止前罰金罰鍰提高標
    準條例第2 條前段規定，就其原定數額提高為1 百倍折算1
    日，即以銀元3 百元（即新臺幣9 百元）折算為1 日。惟現
    行刑法第41條第1 項前段則將易科罰金之折算標準修正為得
    以新臺幣1 千元、2 千元或3 千元折算1 日，易科罰金，比
    較修正前後之易科罰金折算標準，以修正前刑法之規定，較
    有利於被告。
  (四)綜上，經整體綜合比較之結果，本件關於被告戊○○、乙○○於現行刑法施行前所為竊盜行為之論罪科刑，均應依現行
    刑法第2 條第1 項前段規定，適用修正前刑法及罰金罰鍰提
    高標準條例論罪科刑，對被告較為有利。
四、核被告戊○○、乙○○所為，均係犯修正前刑法第320 條第
    1 項之竊盜罪，被告戊○○、乙○○就95年5 月3 日竊盜行
    為部分，有犯意聯絡與行為分擔，均為共同正犯（本件依修
    正前刑法、現行刑法之規定，均屬共同正犯，無新舊法比較
    適用問題，應適用裁判時法即現行刑法之規定，最高法院95
    年度第21次刑事庭會議決議參照），被告戊○○利用不知情
    而無犯罪故意之徐茂盛及與被告乙○○利用亦不知情而無犯
    罪故意之丁○○為將上開堆土機、鐵軌吊起而置於實力支配
    之下之竊盜犯行，均係間接正犯。被告戊○○先後2 次之竊
    盜行為，時間緊接，犯罪手段相似，所犯係構成要件相同之
    罪名，顯係基於概括犯意為之，為連續犯，依修正前刑法第
    56 條 之規定，為連續犯，應論以情節較重之共同竊盜罪，
    並加重其刑。又被告戊○○前於92年間，因違反毒品危害防
    制條例案件，經本院以92年度訴字第2716號判處有期徒刑8
    月、4 月，應執行有期徒刑10月確定，並於94年4 月8 日縮
    刑期滿執行完畢；乙○○前於81、82年間，分別因違反麻醉
    藥品管理條例、肅清煙毒條例案件，經本院以81年度訴字第
    1776 號 、82年度訴字第4547號判處有期徒刑3 年4 月、3
    年2 月確定，乃接續執行，經合併計算假釋期間而假釋出監
    ，惟又於85年間，再因違反肅清煙毒條例案件，經本院以85
    年度訴字第1986號判處有期徒刑3 年5 月，經高雄高分院以
    85年度上訴字第1807號駁回上訴確定，因而經撤銷假釋，入
    監執行殘刑4 年1 月17日，復接續執行前開有期徒刑3 年5
    月，上開3 罪再經合併計算假釋期間，於90年3 月28日縮短
    刑期假釋出監付保護管束，並於93年9 月28日保護管束期滿
    未經撤銷假釋，而以執行完畢論，有臺灣高等法院被告前案
    紀錄表2 份在卷可稽，被告戊○○、乙○○於上開徒刑執行
    完畢後5 年內，分別「故意」犯本件連續竊盜、竊盜之行為
    部分，依刑法第47條規定，均應論以累犯，分別遞加重及加
    重其刑（本件依修正前刑法、現行刑法之規定，均屬累犯，
    修正前後處罰之輕重相同，無比較適用問題，應依裁判時法
    即現行刑法第47條第1 項規定加重其刑，最高法院95年度第
    21次刑事庭會議決議參照）。爰審酌被告戊○○前有妨害家
    庭、偽造文書、違反槍砲彈藥刀械管制條例、妨害兵役、違
    反毒品危害防制條例等前科，被告乙○○則有贓物、違反肅
    清煙毒條例等前科，有上開台灣高等法院被告前案紀錄表2
    份在卷可憑，其等品行顯然不佳，然被告戊○○犯後坦承犯
    行，態度尚可，被告乙○○雖於本院審判程序時坦認犯行，
    然於警詢、偵查中均否認犯行，浪費司法資源，犯後態度普
    通，又上開失竊物品並均已發還被害人，未造成嚴重損失及
    考量其等竊得之財物價值、犯罪之動機、目的、手段等一切
    情狀，分別量處如主文所示之刑，併諭知如主文所示易科罰
    金之折算標準，以示懲儆。
據上論斷，應依刑事訴訟法第273 條之1 第1 項、第299 條第1
項前段，現行刑法第2 條第1 項前段、第28條、第47條第1 項，
修正前刑法第320 條第1 項、第56條，罰金罰鍰提高標準條例第
1 條前段、廢止前罰金罰鍰提高標準條例第2條，判決如主文。
本案經檢察官甲○○到庭執行職務。
中　　華　　民　　國　　96　　年　　6 　　月　　21　　日
                  刑事第十六庭  審判長法  官  黃惠玲
                                      法  官  郭宜芳
                                      法  官  黃苙荌
以上正本證明與原本無異。
如不服本判決，應於判決送達後10日內，向本院提出上訴狀。
中　　華　　民　　國　　96　　年　　6 　　月　　21　　日
                                      書記官  郭育秀
附錄本案論罪科刑法條：
刑法第320條
意圖為自己或第三人不法之所有，而竊取他人之動產者，為竊盜
罪，處5 年以下有期徒刑、拘役或5 百元以下罰金。
意圖為自己或第三人不法之利益，而竊佔他人之不動產者，依前
項之規定處斷。
前二項之未遂犯罰之。
